【裁判字號】    95,易,1556
【裁判日期】    951222
【裁判案由】    竊盜
【裁判全文】
臺灣高雄地方法院刑事判決              95年度易字第1556號
公  訴  人  臺灣高雄地方法院檢察署檢察官
被      告  乙○○
                    （另案於臺灣高雄監獄執行中）
上列被告因竊盜案件，經檢察官聲請以簡易判決處刑（95年度偵
緝字第1526號），本院認不應以簡易判決處刑，改依通常程序審
理，判決如下：
    主  文
乙○○無罪。
    理  由
一、公訴意旨略以：被告乙○○與丙○○（另案併案審理）共同
    基於意圖為自己不法所有之犯意聯絡，於民國94年10月10日
    晚上9 時許，在高雄市○○區○○路「海洋之星」停車場，
    由乙○○負責把風，丙○○則持客觀上可供凶器使用之一字
    型螺絲起子撬開甲○○騎乘之機車置物箱，竊取置物箱內存
    放之手提包1 只（聲請簡易判決處刑書誤載為2 只，內含身
    分證、機車駕照、健保卡、現金卡各1 只、會員卡4 只、提
    款卡3 只、鑰匙1 串、皮夾1 只、OKWAP 廠牌行動電話1 支
    及現金新台幣【下同】1 萬元），得手後逃逸，乙○○並從
    中朋分8,000 元，丙○○則分得2,000 元。嗣於94年10月18
    日晚上6 時許，警方持搜索票，前往高雄市旗津區○○○路
    874 之1 號3 樓丙○○住宅執行搜索，當場起獲贓物甲○○
    遭竊之黑色手提包及皮夾各1 只、身分證、駕駛執照、健保
    卡各1 只、會員卡4 只、鑰匙1 串等贓物及犯罪工具一字型
    螺絲起子1 支，因認被告涉犯刑法第321 條第1 項第3 款加
    重竊盜罪嫌。
二、按犯罪事實應依證據認定之，無證據不得推定其犯罪事實；
    又不能證明被告犯罪者，應諭知無罪之判決，刑事訴訟法第
    154 條第2 項、第301 條第1 項分別定有明文。且事實之認
    定，應憑證據，如未能發現相當證據，或證據不足以證明，
    自不能以推測或擬制之方法，為裁判基礎；且認定犯罪事實
    所憑之證據，雖不以直接證據為限，間接證據亦包括在內，
    然而無論直接證據或間接證據，其為訴訟上之證明，須於通
    常一般之人均不致有所懷疑，而得確信其為真實之程度者，
    始得據為有罪之認定，倘其證明尚未達到此一程度，而有合
    理之懷疑存在而無從使事實審法院得有罪之確信時，即應由
    法院為諭知被告無罪之判決，有最高法院40年台上字第86號
    判例、76年台上字第4986號判例可資參照。又檢察官就被告
    犯罪事實，應負舉證責任，並指出證明之方法。因此，檢察
    官對於起訴之犯罪事實，應負提出證據及說服之實質舉證責
    任。倘其所提出之證據，不足為被告有罪之積極證明，或其
    指出證明之方法，無從說服法院以形成被告有罪之心證，基
    於無罪推定之原則，自應為被告無罪判決之諭知，亦有最高
    法院92年台上字第128 號判例意旨足參。
三、公訴人認被告乙○○涉有前開犯行無非以證人即同案被告丙○○於警詢之證述、被害人甲○○於警詢之指訴及於丙○○
    住處查獲之甲○○遭竊之物等為其論據。訊據被告堅決否認
    有何竊盜犯行，辯稱：伊根本未與丙○○至海洋之星停車場
    竊盜，當日亦未與丙○○一同出去等語。
四、證據能力部分：
（一）被告以外之人於審判外之陳述，雖不符刑事訴訟法第159
      條之1 至第159 條之4 之規定，而經當事人於審判程序同
      意作為證據，法院審酌該言詞陳述或書面陳述作成時之情
      況，認為適當者，亦得為證據，刑事訴訟法第159 條之5
      第1 項定有明文。對於證人甲○○、丙○○於警詢之證述
      及偵查中檢查事務官對於丙○○警詢之勘驗報告書，當事
      人於本院審判程序時同意作為證據使用，茲審酌該等書面
      陳述作成時之情況，並無不宜作為證據之情事，依刑事訴
      訟法第159 條之5 第1 項之規定，得作為證據。
（二）按被告以外之人於偵查中向檢察官所為之陳述，除顯有不
      可信之情況者外，得為證據，刑事訴訟法第159 條之1第2
      項亦有明文，而該條之立法理由係認被告以外之人（包括
      證人、鑑定人、告訴人、被害人及共同被告等）之陳述如
      在法官面前為之，因其任意陳述之信用性係在已受確定保
      障之情況下所為，自得作為證據。而現階段刑事訴訟法規
      定檢察官代表國家偵查犯罪、實施公訴，依法其有訊問被
      告、證人及鑑定人之權，證人、鑑定人且須具結，而實務
      運作時，檢察官偵查中向被告以外之人所取得之陳述，原
      則上均能遵守法律規定，不致違法取供，其可信度極高，
      職是，被告以外之人前於偵查中已具結而為證述，除反對
      該項供述得具有證據能力之一方，已釋明「顯有不可信之
      情況」之理由外，即不宜遽指該證人於偵查中之陳述不具
      證據能力。本件證人丙○○於偵查中在檢察官前所為陳述
      ，已經依法具結，且於審判中已經被告進行詰問，並無顯
      不可信之特別情況，是其於偵查中之證述，自得採為本件
      證據。
五、經查：
（一）被害人甲○○於警詢時證述：伊騎乘之NL6-392 號重型機
      車停放在高雄市○○區○○路之海洋之星停車場，於94年
      10月10日晚上9 時許，遭扳開該機車置物箱而被竊放於置
      物箱內之皮包1 紙，內有現金1 萬元、手機、皮夾、身分
      證、機車駕照、健保卡、現金卡各1 紙及鑰匙1 串、會員
      卡4 只、提款卡3 只等語（見高市警鼓分三字第09400211
      86號警詢卷第7 頁）；另證人丙○○於本院審理時證述於
      94年10月10日晚上9 時許有至海洋之星停車場竊取物品等
      語（見本院卷第42頁），佐以員警持搜索票在證人丙○○
      之住處搜索並在其住處門前堆放雜物堆處查獲甲○○所有
      遭竊之皮包、皮夾、身分證、機車駕照、健保卡各1 紙及
      鑰匙1 串、會員卡4 只等物，有高雄市政府鼓山分局扣押
      物品目錄表、贓物認領保管單及查獲照片5 紙在卷可稽（
      見上開警詢卷第50～52頁），雖足認甲○○於上開時地所
      失竊之物，為證人丙○○所竊取，然仍無法直接認定被告
      亦參與本件竊盜犯行。
（二）又證人丙○○雖於警詢時證述：上開時、地由被告乙○○
      騎車載伊至海洋之星，由被告把風，伊則將負責撬開被害
      人的機車竊取物品，並竊得之物交由被告清點後，與被告
      平分現金2,000 元，被告與伊返家後再將皮包放置於伊住
      處門外堆放雜物之處，手機則由被告取走等語（見上開警
      詢卷第2 頁背面），並經勘驗證人丙○○於警詢之陳述連
      續，且於該警詢時並詢問證人丙○○：「何以未清點財物
      ？」，丙○○稱：「伊坐在後面沒有看到」等語，復經詢
      問是否「乙○○一邊騎機車，一邊清點財物？」，丙○○
      則答：「是」等情，有該勘驗報告書在卷可佐（見95年度
      偵緝字第1526號卷第80頁），然：
   (1) 證人丙○○已於本院審理時證述被害人甲○○遭竊之物品
      為伊一個人所為，警察有拿被告等人的口卡給伊看，並說
      被告等人也有犯案，伊以為被告現在還有竊盜，再加上伊
      身體真的不舒服，想趕快移送交保所以作了如警詢之供述
      等語（見本院卷第42頁），參以證人丙○○確實有多次施
      用毒品前科，於實行本案竊盜後施復多次用第一、二級毒
      品而經起訴，有刑案資料查註紀錄表在卷可稽（見上開偵
      查卷第27～28頁），是證人丙○○於警詢之陳述雖屬連續
      陳述，並於警察詢問時再加以回答，然其於94年5 月30日
      起至同年10月12日被查獲行竊之案件多達40餘起（見94年
      偵字第23487 號偵查卷併辦意旨書之附表），於94年10月
      18日警詢則經警確認40起竊盜犯行（見上開警詢卷第2 ～
      6 頁），則證人丙○○於短期內涉犯多起竊案後，是否仍
      可清楚記憶本案是否與被告一起行竊，已有可疑，況經偵
      查中檢查事務官勘驗該次警詢筆錄，證人丙○○於該次警
      詢時亦證稱竊取李忠賢機車置物箱內之財物，未與他人共
      同竊盜等語（見95年度偵緝字第1526號卷第80頁），然證
      人卻於另案審理中就遭起訴與本案被告乙○○共同竊取李
      忠賢物品部分，亦予以承認（見本院95簡上字第184 號卷
      95年6 月30日準備程序筆錄第3 頁背面、95年7 月21審判
      筆錄第22頁），益見證人丙○○所言前後反覆，是其證言
      是否可採，顯有疑義。
   (2) 又證人丙○○亦於偵查中證述：伊不確定本件是否與被告
      一起去，只知道有與被告一起去做過，但不知道是哪一件
      等語（見上開偵查卷第77頁）；且參諸一般下手實施行竊
      者，所冒被人發現查獲之風險，原比在旁把風者為高，如
      無特別原因，在旁把風者朋分之財物應不至於比下手行竊
      者為高，始符常情，然觀之證人丙○○既為本件下手行竊
      者，其竊得之現金為1 萬元，卻僅分得2,000 元，難認與
      常情相符；又如被告係騎乘機車把風，並於證人丙○○竊
      得物品後由被告搭載證人離去，則被告既為騎乘機車之駕
      駛，卻捨由乘坐在後之證人丙○○清點財物之便利方法，
      反由正在騎車之被告將被害人皮包內之物品清點，甚至於
      騎車時自皮包內抽取被害人皮包內之皮夾，再清點皮夾內
      之現金為4,000 元後，始與被告朋分等情，均顯見證人丙○○於警詢之陳述與常情相違；又被害人之物品，大部分
      均在被告家中門前雜物堆處查獲，如前所述，可見證人丙○○顯將竊得之財物全部取回家堆放，而無與被告有朋分
      財物之情。另被告於本院審理時亦供述證人丙○○遭查獲
      後，員警並未至伊住處搜索等情（見本院卷第45頁），而
      被害人所失竊之物品雖尚有手機1 支、現金卡、提款卡等
      物未予尋獲，然經證人丙○○於警詢時供述與被告共犯本
      案，亦未見員警至被告住處搜索查獲失竊物品，更無積極
      證據足認被告有參與本件竊盜犯行。
   (3) 綜上可見，證人丙○○於警詢供述與被告為本件竊盜犯行
      ，尚有可疑之處，無法遽採為不利被告之認定。
六、綜上所述，被告前揭辯詞並非全然不足採信，公訴人所舉證
    據，依被害人之指訴、扣案證物及證人丙○○之行竊工具，
    尚不足認被告確有參與本件犯行，而證人丙○○之證述因有
    前揭瑕疵，已難遽予採信，準此，即難率爾逕以證人丙○○
    之警詢證述、被害人之指訴、扣案證物及工具即得認定被告
    等人確有公訴人所指之犯行。職是，本件既有合理懷疑存在
    ，無法達到確信其為真實之程度，當不得遽為不利於被告之
    認定。此外，復查無其他卷存積極證據足供證明被告確有公
    訴人所指之犯行，揆諸前揭判例意旨及說明，即應為被告無
    罪之諭知。
據上論斷，應依刑事訴訟法第452 條、第301 條，判決如主文。
本案經檢察官丁○○到庭執行職務。
中    華    民    國    95    年    12    月    22    日
                  刑事第十五庭審判長法  官  唐照明
                                    法  官  洪乙心
                                    法  官  梁淑美
以上正本證明與原本無異。
如不服本判決，應於收受送達後10日內向本院提出上訴書狀。
中    華    民    國    95    年    12    月    22    日
                                    書記官  林麗文


司法院資訊處製作；財團法人民間司法改革基金會備份。
